臺灣臺東地方法院民事判決　　　　　　 99年度國簡上字第2號
上　訴　人　張茂靜
訴訟代理人　吳漢成律師
被　上訴人　臺東縣政府
法定代理人　黃健庭
訴訟代理人　謝錦川
　　　　　　劉錦亮
參　加　人　臺灣電力股份有限公司臺東區營業處
法定代理人　邱慶輝
訴訟代理人　李泰宏律師
上列當事人間請求國家賠償事件，上訴人對於民國99年11月11日
本院99年度東國簡字第4號第一審判決提起上訴，本院於民國100
年3月29日言詞辯論終結，判決如下：
    主  文
上訴駁回。
第二審訴訟費用由上訴人負擔。
    事實及理由
一、上訴人起訴主張：上訴人於民國99年1 月24日19時20分許，
    以時速約50公里至60公里之速度，騎乘車牌號碼PUX-067 號
    重型機車，沿臺東縣臺東市○○○路由西向東行駛經過仁昌
    街口附近，因天色昏暗且視線不明而未能及早發現車道內人
    孔蓋周圍之凹陷坑洞（以下分別簡稱系爭人孔蓋及系爭坑洞
    ），乃致上訴人看見距離約有1.5 公尺之系爭坑洞時雖已立
    即左轉，上開機車卻仍因為前輪碰撞系爭坑洞而彈跳約1.25
    公尺遠，人車隨即當場側滑約26公尺，使上訴人受有左脛骨
    與腓幹骨之閉鎖性骨折、左手臂與腿部擦傷等傷害；上訴人
    後因接受手術而無法工作達1年3個月之久，爰依國家賠償法
    第3條第1項規定，請求被上訴人賠償工作損失新臺幣（下同
    ）585,500 元、醫藥費45,091元及營養品費用18,175元等費
    用中之500,000 元等語。嗣因原審判決上訴人全部敗訴，上
    訴人除補充陳稱：其因地面不平而撞上系爭坑洞後才又撞上
    系爭人孔蓋，且依據事故現場及臺東縣警察局之意見足可認
    定上訴人係因系爭坑洞及人孔蓋而摔倒受傷，不能僅以上開
    機車刮地痕與系爭人孔蓋之距離排除上訴人因系爭坑洞而摔
    倒受傷之可能等語之外，並上訴聲明：(一)原判決廢棄；(二)被
    上訴人應給付上訴人500,000 元及自起訴狀繕本送達翌日即
    99年6月1日起至清償日止按年息5%計算之利息。
二、被上訴人則以：系爭人孔蓋係由參加人所設置，與上訴人所
    受傷害無因果關係存在，且上訴人不能舉證證明受有工作損
    失585,500 元及營養品費用18,175元，此部分主張自無可採
    ；縱使上訴人係因系爭人孔蓋而受傷，上訴人亦因超速駕駛
    及疏於維修保養機車而與有過失等語，資為抗辯。嗣因上訴
    人提起本件上訴，被上訴人遂答辯聲明：上訴駁回。
三、參加人為輔助被上訴人亦陳稱：渠設置系爭人孔蓋並無欠缺
    情事存在，且上訴人前後言詞不一，當難採信等語。
四、兩造不爭執之事實
  (一)被上訴人為臺東縣臺東市○○○路之管理機關。
  (二)參加人於88年間設置系爭人孔蓋。
  (三)上訴人自99年1月4日起至99年1 月24日止，受僱於勤達水電
    工程有限公司，從事泥作工程。
  (四)上訴人於99年1月24日19時20分許，騎乘車牌號碼PUX-067號
    機車沿臺東縣臺東市○○○路由西向東行駛經過仁昌街口附
    近，因交通事故受有左脛骨與腓幹骨之閉鎖性骨折、左手臂
    與腿部擦傷等傷害；上訴人遂因接受手術治療而支付醫藥費
    45,091元。
五、本院得心證之理由
  (一)按當事人主張有利於己之事實者，就其事實有舉證之責任；
    民事訴訟法第277 條定有明文。準此，主張權利者應先負舉
    證之責，若其先不能舉證以證實自己主張之事實為真實，則
    對造就其抗辯事實即令不能舉證或渠所舉證據尚有疵累，亦
    應駁回主張權利者之請求。
  (二)上訴人固以前詞主張被上訴人應負擔賠償責任，惟查：
    1.上訴人先後多次更改其對上開交通事故情形之敘述如附表
      所示，本非無疑而難遽信。
    2.上訴人陳稱其先後撞上系爭坑洞與系爭人孔蓋，彈跳約1.
      5 公尺後直接側滑云云，亦與系爭人孔蓋距離上訴人騎乘
      上開機車側滑起始點約8 公尺之客觀事實不符（見原審卷
      第80頁所示道路交通事故現場圖）。
    3.上訴人雖於原審99年10月28日提出照片表示其因系爭坑洞
      而跌倒，惟上訴人並未敘明系爭坑洞之具體位置，本院遍
      觀卷內所有其餘照片及道路交通事故現場圖亦均未發現系
      爭坑洞存在於上開交通事故現場之證據（見原審卷第29頁
      、第53頁、第56頁至第58頁、第82頁至第88頁），參以證
      人田英傑證稱伊於道路交通事故調查報告表記載路面突出
      不平，係指系爭人孔蓋而非其他坑洞乙情（見原審卷第94
      頁至第95頁、第179 頁）；本院尚難逕信上訴人陳稱其因
      存在於上開交通事故現場之系爭坑洞而跌倒云云為真。
    4.其次，系爭人孔蓋邊緣雖因水泥填補效果不佳而有輕微凹
      陷現象，惟該凹陷處與路面高低落差僅約1公分至2公分乙
      情，有現場照片在卷可稽（見原審卷第29頁、第56頁至第
      57頁），核與證人田英傑證稱系爭人孔蓋周圍有水泥填補
      裂縫，但水泥因時間經過而裂開一點點等語相符，足堪認
      定。衡諸常情，苟若上訴人確實僅以時速約50公里至60公
      里之速度，騎乘車牌號碼PUX-067 號機車經過系爭人孔蓋
      ，在未有他項關鍵因素影響之前提下，應不至於產生彈跳
      約1.25公尺遠後側滑約26公尺之結果。上訴人主張其以時
      速約50公里至60公里之速度，騎乘車牌號碼PUX-067號機
      車，沿臺東縣臺東市○○○路由西向東行駛經過仁昌街口
      附近，上開機車因為前輪碰撞系爭坑洞而彈跳約1.25公尺
      遠，人車隨即當場側滑約26公尺云云，核與常情不合；上
      訴人就此復未能舉證以實其說，要難遽認為真。從而，本
      院綜觀卷內關於上開交通事故之照片、現場圖與調查表，
      認交通事故現場情形與上訴人所稱之肇事原因有多處不符
      ，上訴人主張從事故現場足可認定其因系爭坑洞及人孔蓋
      而摔倒受傷云云，委無可採。
    5.另臺東縣警察局臺東分局之意見僅係提供被上訴人參酌是
      否同意賠償上訴人之請求而已，於本訴訟中並非具有鑑定
      或書證等性質之證據；本院依自由心證判斷事實之真偽時
      ，本即不應受到臺東縣警察局臺東分局調查結果之拘束。
      何況，臺東縣警察局臺東分局亦無肯定上訴人確因系爭人
      孔蓋而摔倒之意，僅謂不能排除上訴人因系爭人孔蓋而摔
      倒之可能，此觀臺東縣警察局臺東分局99年4月7日信警交
      字第0990001895號函足明（見原審卷第91頁）；本院當難
      僅因臺東縣警察局臺東分局調查結果認不能完全排除上訴
      人因系爭人孔蓋而摔倒之可能，即認上訴人就其主張已盡
      舉證之責。是以，上訴人陳稱從臺東縣警察局之意見足認
      上訴人係因系爭坑洞及人孔蓋而摔倒受傷云云，亦無足採
      。
  (三)揆諸首揭法律規定，上訴人陳稱其以時速約50公里至60公里
    之速度，騎乘機車經過系爭人孔蓋時，因為先行撞上系爭坑
    洞，又接續撞上系爭人孔蓋，隨即彈跳約1.25公尺遠，人車
    因而當場側滑約26公尺云云，核與上開交通事故現場情形未
    盡相符；上訴人迄至言詞辯論終結為止復未提出足資證明其
    主張為真之證據，則上訴人前揭主張，自難逕採。
六、綜上所述，上訴人依國家賠償法第3條第1項規定，請求被上
    訴人給付500,000 元及自99年6月1日起至清償日止按年息5%
    計算之利息，洵屬無據，應予駁回。原審為上訴人敗訴之判
    決，尚無不合。上訴意旨指摘原判決不當，求予廢棄改判，
    為無理由，應予駁回。
七、本件事證已臻明確，兩造其餘攻擊防禦方法及所舉未經援用
    之證據，經本院斟酌後，認為均不足以影響本判決之結果，
    爰不一一論駁，併此敘明。
八、據上論結，本件上訴為無理由，依民事訴訟法第436條之1第
    3 項、第449條第1項、第78條，判決如主文。
中    華    民    國   100    年    4     月    12    日
                  民事庭審判長法  官  陳兆翔
                              法  官  陳世源
                              法  官  陳谷鴻
以上正本證明與原本無異。
本判決不得上訴。
中    華    民    國   100    年    4     月    13    日
                              書記官  林慧芬
【附表】
┌──────┬─────────────────────────┬─────────────┐
│日        期│陳              述              內              容│備                      註│
├──────┼─────────────────────────┼─────────────┤
│99年1月24日 │上訴人不知當時車速為何，係因系爭人孔蓋有凹洞，來不│見臺東縣警察局道路交通事故│
│            │及反應而失控跌倒。                                │談話紀錄表(原審卷第55頁)。│
├──────┼─────────────────────────┼─────────────┤
│99年5月10日 │上訴人因視線不明，前未看見系爭人孔蓋有下陷坑洞，導│見起訴狀(原審卷第4頁)。   │
│            │致連車倒地。                                      │                          │
├──────┼─────────────────────────┼─────────────┤
│99年9月23日 │上訴人當時騎車時速約50公里至60公里，距離系爭人孔蓋│1.見99年9月23日言詞辯論筆 │
│            │約10公尺內時發現有凹洞，採取往左邊的動作，前輪撞到│  錄(原審卷第182頁至第183 │
│            │凹洞，跳約1.25公尺後直接滑倒。                    │  頁)。                   │
│            │                                                  │2.上訴人本稱沒有發現系爭人│
│            │                                                  │  孔蓋有凹洞，後來更稱大約│
│            │                                                  │  距離10公尺時發現有凹洞，│
│            │                                                  │  最後改稱大約距離10公尺內│
│            │                                                  │  發現有凹洞(原審卷第182頁│
│            │                                                  │  ) 。                    │
│            │                                                  │3.上訴人本稱發現凹洞後採取│
│            │                                                  │  往凹洞右邊的動作，旋即改│
│            │                                                  │  稱採取往凹洞左邊的動作( │
│            │                                                  │  原審卷第182頁）。       │
├──────┼─────────────────────────┼─────────────┤
│99年10月28日│上訴人確實是因為如本院卷第210 頁所示之系爭坑洞而跌│見99年10月28日言詞辯論筆錄│
│            │倒。                                              │(原審卷第208頁)。         │
├──────┼─────────────────────────┼─────────────┤
│100年1月28日│上訴人撞到系爭坑洞後，再撞上系爭人孔蓋，足認系爭人│見上訴人100年1月28日準備狀│
│            │孔蓋及邊緣凹陷不平之路面均與上訴人摔倒有因果關係。│及本院100 年3月8日準備程序│
│            │                                                  │筆錄( 見本院卷第33頁、第37│
│            │                                                  │頁)。                     │
└──────┴─────────────────────────┴─────────────┘